臺灣屏東地方法院民事判決
                                    110年度屏簡字第397號
原      告  徐明玉  
訴訟代理人  徐世龍  
被      告  洪依琳  


            黃騰廣  
上  一  人            
訴訟代理人  吳仲偉  
上列當事人間請求損害賠償事件，本院於民國111年11月3日言詞
辯論終結，判決如下：
    主      文
一、被告黃騰廣應給付原告新臺幣150,000元，被告洪依琳應就
    其中新臺幣90,000元，負連帶給付責任。
二、原告其餘之訴駁回。
三、訴訟費用由被告黃騰廣負擔百分之3，由被告連帶負擔百分
    之4，餘由原告負擔。
四、本判決第一項得假執行，但如被告黃騰廣以新臺幣150,000
    元，被告洪依琳以新臺幣90,000元為原告預供擔保，各得免
    為假執行。
五、原告其餘假執行之聲請駁回。
    事實及理由
一、原告主張：被告黃騰廣於民國109年7月16日下午1時5分許，
    駕駛車牌號碼000-0000號自用小客車（下稱A車）搭載原告
    ，沿屏東縣屏東市和生路2段內側快車道由東往西方向行駛
    ，行經前開路段與建南路口時，本應注意車前狀況，採取必
    要之安全措施並依速限行駛，而依當時天候陰，日間自然光
    線，柏油路面乾燥、無缺陷、無障礙物，視距良好等情狀，
    客觀上並無不能注意之情事，竟疏未注意及此，適被告洪依
    琳駕駛車牌號碼000-0000號自用小客車（下稱B車），沿上
    開路段由西往東方向行駛並欲左轉至建南路，本應注意轉彎
    車應禮讓直行車先行，且依當時情形無不能注意之情事，亦
    疏未注意於此，雙方貿然駛入和生路2段與建南路口，被告
    洪依琳所駕B車右前側車頭與被告黃廣騰所駕A車前側發生碰
    撞（下稱系爭事故），致A車乘客即原告受有右踝關節骨融
    合術後合併內固定鬆脫、右踝骨髓炎、右踝傷口癒合不良及
    缺損（下稱系爭右踝傷勢）及右近端脛骨骨折（下稱系爭脛
    骨傷勢）等傷勢。原告因系爭事故支出醫療費用新臺幣（下
    同）662,036元、看護費用268,400元，且身心承受巨大痛苦
    ，併請求精神慰撫金1,228,022元，與上開項目合計2,158,4
    58元。為此，爰依侵權行為之法律關係，提起本件訴訟等語
    ，並聲明：㈠被告應連帶給付原告2,158,458元，及自起訴狀
    繕本送達翌日起至清償日止，按週年利率5％計算之利息；㈡
    願供擔保請准宣告假執行。
二、被告部分：
  ㈠被告洪依琳則以：原告於系爭事故發生時應未繫上安全帶，
    且原告後續之系爭右踝傷勢與系爭事故無因果關係，不同意
    給付該部分之醫療費用，原告因本件事故所受脛骨骨折傷害
    並無看護之必要，且原告請求之精神慰撫金亦屬過高等語，
    資為抗辯，並聲明：原告之訴駁回。
  ㈡被告黃騰廣則以：原告後續之系爭右踝傷勢與系爭事故無因
    果關係，不同意給付該部分之醫療費用，原告因本件事故所
    受脛骨骨折傷害並無看護之必要，且原告請求之精神慰撫金
    亦屬過高等語，資為抗辯，並聲明：原告之訴駁回。
三、得心證之理由：
  ㈠原告所受系爭右踝傷勢及系爭脛骨傷勢，與系爭事故間有無
    因果關係？
　⒈系爭脛骨傷勢部分：
　　按汽車行駛至交岔路口時，轉彎車應讓直行車先行；按行車
    速度，依速限標誌或標線之規定；汽車行駛時，駕駛人應注
    意車前狀況，並隨時採取必要之安全措施，道路交通安全規
    則第102條第1項第7款、第93條第1項前段、第94條第1項分
    別訂有明文。本件被告黃騰廣於上開時、地駕駛A車搭載原
    告，以時速約60至70公里之速度超速行駛，復未注意車前狀
    況並隨時採取必要之安全措施，適被告洪依琳駕駛B車於事
    故地點路口處亦未注意左轉彎應讓直行車先行，A、B二車因
    而發生碰撞，致原告受有系爭脛骨傷勢等節，業據提出道路
    交通事故當事人登記聯單、長庚醫療財團法人高雄長庚紀念
    醫院（下稱長庚醫院）診斷證明書為憑（見本院卷第11、17
    至19、23至25、207至211頁），並有屏東縣政府警察局110
    年10月1日屏警交字第11036188200號函附系爭事故調查卷宗
    在卷可參（見本院卷第141至168頁），且為被告黃騰廣所不
    爭執（見本院卷第176頁），是此部分事實堪以認定。被告
    洪依琳雖辯稱系爭事故發生路段有施工，伊的行向在轉彎分
    隔島處有障礙物等語，且有現場照片可佐（見本院卷第167
    頁），然被告洪依琳於駕駛時既知其行向視野不佳，於轉彎
    時更應注意減速停讓，確認無其他直行車輛後始得通過，被
    告洪依琳疏未注意及此，貿然左轉致與被告黃騰廣駕駛之A
    車發生碰撞，就本件事故之發生自有過失。
　⒉系爭右踝傷勢部分：
　　原告固主張系爭右踝傷勢亦與系爭事故間有因果關係等語，
    惟為被告所否認，經查：
　⑴按民事訴訟如係由原告主張權利者，應先由原告負舉證之責
    ，若原告先不能舉證，以證實自己主張之事實為真實，則被
    告就其抗辯事實即令不能舉證，或其所舉證據尚有疵累，亦
    應駁回原告之請求，最高法院17年上字第917號判決要旨參
    照。又當事人所負之舉證責任，必須達於使法院得有確信之
    程度，始得謂已盡其舉證責任，如未達於使法院得有確信之
    程度，其不利益應由負舉證責任之人負擔。本件原告主張其
    所受系爭右踝傷勢，亦是因系爭事故所造成，既為被告所否
    認，依上開說明，原告自應就此事實舉證以實其說，且其舉
    證必須達於使本院得有確信之程度。
　⑵原告右踝自107年間車禍骨折併脫臼後，於107年至109年間歷
    經多次手術治療，並於109年2月22日進行右踝關節融合手術
    ，系爭事故發生前該右踝之傷勢尚未痊癒且仍在追蹤治療，
    為原告所是認，且有原告於長庚醫院就醫之病歷資料可佐（
    見本院證物袋內光碟），堪認原告右踝於系爭事故前已有舊
    傷。而原告於109年7月16日急診時，即就右膝、右踝拍攝X
    光檢查，且檢查結果僅顯示右近端脛骨骨折，至原告先前接
    受骨融合之右踝則無新增骨折等節，有長庚醫院111年1月21
    日長庚院高字第1110150018號函在卷可佐（見本院卷第233
    頁），足認原告於急診檢傷時，已確認僅有右近端脛骨骨折
    之傷勢，至於右踝部分則無新增骨折或其他傷勢，則原告主
    張系爭右踝傷勢亦是因系爭事故所造成，誠屬有疑。
　⑶原告雖主張系爭事故後原告回診測量指數已經升高，應該是
    因為原告系爭事故時跌落，右踝發生感染所致等語，並提出
    高雄長庚醫院診斷證明書為憑，然觀原告提出載有系爭右踝
    傷勢診斷證明書之開立日期為109年10月11日，距系爭事故
    發生之109年7月16日已長達2月25日，期間原告雖自稱仍持
    續就右踝傷勢回診，然係針對其107年車禍舊傷手術之追蹤
    治療，除此之外並未無其他原告因系爭事故而有右踝不適之
    就醫紀錄，則依前原告之右踝舊傷、開急診之診斷結果、系
    爭右踝傷勢出現之時間，已難認原告所受系爭右踝傷勢確為
    系爭事故所致。況經本院就原告所受系爭右踝傷勢與系爭事
    故間有無關聯一事，函詢高雄長庚醫院、高雄醫學大學附設
    中和醫院（下稱中和醫院），其中高雄長庚醫院函覆略以：
    原告原有糖尿病足致骨融合狀態未達預期（見本院卷第233
    至234頁），與中和醫院鑑定意見略以：依原告追蹤之足踝
    影像顯示，其造成內固定鬆脫之原因應為骨癒合不良所導致
    ，而導致骨癒合不良的原因有很多，例如與其就及相關（之
    前受傷造成的局部血液循環不良、骨頭壞死、感染或骨髓炎
    ）或與其本身慢性疾病（如糖尿病、洗腎等）相關等語相符
    （見本院卷第315頁）。本院審酌原告自身慢性疾病對右踝
    舊傷之影響、系爭事故當日X光影像之判讀結果、發現系爭
    右踝傷勢距系爭事故之時間各節，認系爭右踝傷勢應係原告
    右踝舊傷於系爭事故前手術後，因糖尿病導致骨融合狀態未
    達預期，與系爭事故間並無因果關係。至長庚醫院前開函文
    雖亦稱可能因車禍外力造成固定物鬆脫、不能排除與系爭事
    故之關聯性等語，然觀其「可能」、「不能排除」之用語，
    就系爭右踝傷勢與系爭事故之關聯應僅為推測，而不足使本
    院形成系爭右踝傷勢與系爭事故間具因果關係之確信，且原
    告復未就此提出或聲請調查其他證據以實其說，未證明系爭
    右踝傷勢與系爭事故間存在有相當因果關係，自無由以此主
    張被告應就原告所受系爭右踝傷勢負擔損害賠償責任。
  ㈡原告請求被告二人負連帶賠償責任，有無理由？
　　按因故意或過失，不法侵害他人之權利者，負損害賠償責任
    ；汽車、機車或其他非依軌道行駛之動力車輛，在使用中加
    損害於他人者，駕駛人應賠償因此所生之損害，但於防止損
    害之發生，已盡相當之注意者，不在此限；數人共同不法侵
    害他人之權利者，連帶負損害賠償責任，民法第184條第1項
    前段、第191條之2、第185條第1項分別定有明文；又民事上
    共同侵權之加害行為，共同侵權行為人間不以有意思聯絡為
    必要，數人因過失不法侵害他人之權利，苟各行為人之過失
    行為，均為其所生損害共同原因，即所謂行為關連共同，亦
    足成立共同侵權行為，依上揭規定，各過失行為人對於被害
    人應負全部損害之連帶賠償責任（最高法院67年台上字第17
    37號裁判要旨參照）。本件被告因上開行為，致使本件車禍
    事故發生，並使原告受有系爭脛骨傷勢，且被告之過失行為
    乃原告受有上開損害之共同原因，揆諸前開說明，自屬共同
    侵權行為，原告主張被告應連帶負侵權行為之損害賠償責任
    ，自屬有據。
  ㈢原告得請求之各項賠償金額為若干？
　　按不法侵害他人之身體或健康者，對於被害人因此喪失或減
    少勞動能力，或增加生活上之需要時，應負損害賠償責任；
    不法侵害他人之身體、健康、名譽、自由、信用、隱私、貞
    操，或不法侵害其他人格法益而情節重大者，被害人雖非財
    產上之損害，亦得請求賠償相當之金額；不法毀損他人之物
    者，被害人得請求賠償其物因毀損所減少之價額，民法第19
    3條第1項、第195條第1項前段、第196條分別定有明文。本
    件被告應對原告連帶負過失侵權行為損害賠償之責，已如前
    述，茲就原告得請求各項賠償金額，分述如下：
  ⒈醫療費用662,036元部分：
    原告主張因系爭事故受有系爭右踝傷勢、系爭脛骨傷勢，並
    支出醫療費用662,036元（即長庚醫院327,958元、高雄榮民
    總醫院屏東分院【下稱高榮屏院】334,077元）等語，固據
    原告提出長庚醫院住院費用收據、高榮屏院收據為憑（見本
    院卷第193至205頁），然長庚醫院醫療費用部分，觀其收據
    之就醫日期分別為109年10月11日至109年12月11日及110年3
    月5日至110年3月30日，依高雄長庚醫院診斷證明書之記載
    ，原告於上開時間係入院係接受自費骨髓內丁右踝關節融合
    手術、右踝感染清創手術、右踝內固定骨髓內釘移除併骨髓
    炎槍創及外固定手術、高壓氧治療，亦係因系爭右踝傷勢所
    為之醫療行為，惟原告所受系爭右踝傷勢與系爭事故間欠缺
    因果關係等節，已如前述，則原告此部分之請求應屬無據；
    又原告自承於系爭事故前即住在高榮屏院護理之家（見本院
    卷第218頁），則原告於系爭事故發生後持續入住上開護理
    之家，應係系爭事故前即107年間車禍右踝傷勢所致，難認
    屬系爭事故而增加之必要支出，是原告請求高榮屏院之醫療
    費用，亦非有據。
  ⒉看護費用268,400元部分：
　　原告主張因系爭事故住院治療之122日期間，需專人看護，
    並以每日2,200元計算，受有看護費268,400元之損失等語，
    惟原告主張之住院期間為109年10月11日至109年12月11日、
    110年3月5日至110年3月30日及110年4月23日至110年5月22
    日，依原告提出之長庚醫院診斷證明書，原告於109年10月
    、110年3月間之住院，均係針對系爭右踝傷勢進行醫療行為
    ，該傷勢與系爭事故間欠缺因果關係；而110年4月間之住院
    雖記載係因「右脛骨及骨髓炎」接受高壓氧治療，然該次治
    療距離系爭事故已長達9月有餘，本院審酌原告於系爭事故
    後雖經多次回診，然均係針對系爭右踝傷勢進行治療，期間
    並無針對系爭脛骨傷勢之治療行為，則110年4月間診斷證明
    書所稱進行高壓氧治療之「右脛骨及骨髓炎」與系爭右踝傷
    勢是否同一、是否確係系爭事故間具因果關係，即屬有疑。
    原告既未能證明於上開期間需專人看護部分，均與系爭事故
    間有因果關係，則原告請求看護費用268,400元部分，亦屬
    無據。
  ⒊精神慰撫金1,228,022元部分：
    按精神慰撫金之酌定，除原告所受之傷害程度外，尚應審酌
    兩造之身分地位、學識經歷、財產狀況、痛苦程度等節以定
    之。次按，慰藉金之賠償須以人格權遭遇侵害，使精神上受
    有痛苦為必要，其核給之標準固與財產上損害之計算不同，
    然非不可斟酌雙方身分資力與加害程度，及其他各種情形核
    定相當之數額，最高法院51年台上字第223號、76年台上字
    第1908號裁判要旨可資參照。本件被告因過失行為致原告受
    有系爭傷害，已如前述，為不法侵害原告身體權，使其受有
    身體疼痛及精神上痛苦，其依民法195條第1項規定請求非財
    產上之損害，應屬有據。本院審酌原告現無工作收入，生活
    所需費用均由其訴訟代理人即胞弟負擔；被告洪依琳現從事
    業務，每月收入至少24,000元；被告黃騰廣現任復康巴士司
    機，每月收入約27,000元等情，經其等分別陳明在卷（見本
    院卷第180頁），且渠等名下之財產、所得資料亦有108、10
    9年財產所得調件明表可參（見本院卷證物袋），復衡酌原
    告所受系爭脛骨傷勢之傷害程度及精神痛苦，及其日常生活
    起居及活動能力因系爭事故所受影響，暨兩造經濟狀況、本
    件過失情節等情，認原告請求精神慰撫金150,000元尚屬適
    當，應予准許；逾此範圍之請求，尚屬無據。
  ㈣本件被告得否抗辯原告與有過失而減輕賠償之金額？
　⒈按損害之發生或擴大，被害人與有過失者，法院得減輕賠償
    金額，或免除之；該項之規定，於被害人之代理人或使用人
    與有過失者，準用之，民法第217 條第1 項、第3 項定有明
    文。此所謂被害人與有過失，只須其行為與加害人之行為，
    為損害之共同原因，而其過失行為並有助成損害之發生或擴
    大者，即屬相當。上開規定之目的，旨在謀求加害人與被害
    人間之公平，倘被害人於事故之發生或損害之擴大亦有過失
    時，由加害人負全部賠償責任，未免失諸過苛，因賦與法院
    得減輕其賠償金額或免除之職權。又民法第224條可類推適
    用於同法第217條被害人與有過失之規定，亦即在適用民法
    第217條之場合，損害賠償權利人之代理人或使用人之過失
    ，可視同損害賠償權利人之過失，適用過失相抵之法則（最
    高法院110年度台上字第1192號判決參照）。又駕駛機車有
    過失致坐於後座之人被他人駕駛之車撞傷，後座之人係因藉
    駕駛人而擴大其活動範圍，駕駛人為之駕駛機車，應認係後
    座之人之使用人，應類推適用民法第224條之規定，二人應
    就駕駛人之過失負同一責任，並有民法第217條第1項與有過
    失規定之適用（最高法院90年度台上字第1640號、89年度台
    上字第1527號判決參照）。
　⒉查原告搭乘被告黃騰廣駕駛之A車，藉被告黃騰廣之載送而擴
    大其活動範圍，則駕駛人即被告黃騰廣應為原告之使用人，
    而被告黃騰廣就系爭事故發生有過失，已如前述，被告洪依
    琳抗辯依民法第217條第3項規定，減輕其之賠償金額，應為
    可採。又被告洪依琳於駕駛B車行屏東縣屏東市和生路2段與
    建南路口欲左轉時，未禮讓直行車先行，被告黃騰廣直行通
    過和生路2段時亦有超速及有未注意車前狀況並採取必要之
    安全措施之過失，本院審酌雙方路權歸屬、過失情節及預見
    可能性、迴避可能性等相關因子，及兩造駕駛行為、兩車碰
    撞情形、前開過失情節等情狀，並綜合所有證據，認被告黃
    騰廣就系爭事故之發生應負擔過失責任比例應為40％、被告
    洪依琳則應負擔過失責任比例應為60％為適當。至被告宏依
    琳雖抗辯依原告所受傷勢，可推認原告搭乘復康巴士時應未
    繫妥安全帶等語，然未提出或聲請調查任何證據，本院依事
    故現場照片、兩造因系爭事故所受傷勢、A車及B車之撞擊方
    向及力道等客觀事證，尚無從推論原告就系爭事故之發生亦
    有未繫妥安全帶之與有過失，是被告洪依琳此部分所辯，尚
    難憑採。
　⒊依上開說明，原告得請求被告連帶賠償之損害金額為150,000
    元，被告黃騰廣於於系爭事故係原告之使用人，依前揭規定
    及說明，原告應就被告黃騰廣之過失負同一責任，並有與有
    過失規定之適用，則按前開過失比例減免被告洪依琳40％責
    任後，原告得請求被告洪依琳、黃騰廣連帶賠償之金額應為
    90,000元，又所謂使用人之概念，係就第三人而言，本件被
    告黃騰廣係駕駛人，原告為乘客，分別為直接加害人及直接
    被害人，並無使用人概念存在可言，被告黃騰廣自無從主張
    過失相抵，是原告得另請求被告黃騰廣賠償之金額則為60,0
    00元。
四、綜上所述，本件原告依侵權行為法律關係，請求被告黃騰廣
    給付150,000元，及被告洪依琳就其中90,000元負連帶責任
    ，為有理由，應予准許。逾此範圍，非有理由，應予駁回。
五、本件原告勝訴部分係就民事訴訟法第427條第2項訴訟適用簡
    易程序所為被告敗訴之判決，爰依同法第389條第1項第3款
    規定，依職權宣告假執行。並依同法第392條第2項規定，依
    職權宣告被告預供擔保後，得免為假執行。原告雖聲明願供
    擔保請准假執行，但此僅在促請注意，毋庸為准駁之諭知，
    至原告敗訴部分，其假執行之聲請無所附麗，應予駁回。
六、本件事證已臻明確，兩造其餘陳述及攻擊防禦方法核與判決
    結果不生影響，爰不逐一論述，附此敘明。
七、訴訟費用負擔依據：民事訴訟法第79條、第85條第2項。
中　　華　　民　　國　　111 　年　　11　　月　　24　　日
                  屏東簡易庭  法  官  彭聖芳
正本係照原本作成。
如對判決上訴，須於判決送達後20日內向本院提出上訴狀，其未
表明上訴理由者，應於提出上訴後20日內向本院補提理由書狀（
均須按他造當事人之人數附繕本）。
如委任律師提起上訴者，應一併繳納上訴審裁判費。
中　　華　　民　　國　　111 　年　　11　　月　　24　　日
                              書記官　謝鎮光